【裁判字號】    90,訴,2820
【裁判日期】    901220
【裁判案由】    偽造文書
【裁判全文】
臺灣高雄地方法院刑事判決                          九十年度訴字第二八二號
    公  訴  人  臺灣高雄地方法院檢察署檢察官
    被      告  甲○○
右列被告因偽造文書案件，經檢察官提起公訴（九十年度偵字第一七九一０號），本
院判決如左：
    主  文
甲○○連續行使偽造私文書，足以生損害於公眾及他人，處有期徒刑陸月。如易科罰
金，以佰元折算壹日。
高雄縣警察局民國九十年六月四日高警交字第Ｎ00000000號舉發違反道路交
通管理事件通知單「收受通知聯者簽章」欄內偽造之「林順忠」署名壹枚及民國九十
年六月四日案號四二二酒精濃度測定表上「被測人」欄內偽造「林順忠」署名壹枚，
及高雄市政府警察局民國九十年七月二日高市警刑字第Ｂ00000000號舉發違
反道路交通管理事件通知單「收受通知聯者簽章」欄內偽造之「林順忠」署名壹枚及
民國九十年七月二日案號六四酒精濃度測定表上「被測人」欄內偽造「林順忠」署名
壹枚，暨民國九十年八月二十一日切結書內「切結人」欄下「林順忠」之署名及指印
各壹枚，均沒收。
    事  實
一、甲○○基於概括之犯意，先於民國九十年六月四日二十時許，騎乘其弟所有車牌
    號碼ＧＬ八─二九七號重機車，行經高雄縣大寮鄉台二十一線九和路口，因違規
    無照及酒後駕駛，又未帶安全帽及行車執照為警查獲，竟於高雄縣警察局警員填
    發之九十年六月四日高警交字第Ｎ00000000號舉發違反道路交通管理事
    件通知單「收受通知聯者簽章」欄內及九十年六月四日案號四二二酒精濃度測定
    表「被測人」欄位內，接續偽簽「林順忠」名義之署名共二枚，再將通知單、酒
    測表交付警員而行使，後於同年七月二日十四時五十七分，騎車上開機車，行經
    高雄市○○路、自立路口，因酒後駕車再度為警查獲，又於高雄市政府警察局警
    員填發之九十年七月二日高市警刑字第Ｂ00000000號舉發違反道路交通
    管理事件通知單「收受通知聯者簽章」欄內及九十年七月二日案號六四酒精濃度
    測定表上「被測人」欄內，接續偽簽「林順忠」名義之署名共二枚，亦再將通知
    單、酒測表交付警員而行使，前後二次偽簽「林順忠」署名之行為，均足以生損
    害於林順忠本人及警察機關對道路交通違規事件管理之正確性。後甲○○向不知
    情之林順忠借得機車駕駛執照及身分證，於同年八月二十一日，持向交通部公路
    局高雄區監理所辦理吊扣駕照執行手續時，明知前揭違規事件均係其所為，違規
    駕駛者並非林順忠，竟又承繼上開犯意，偽造以林順忠名義之切結書，用以證明
    上開二次違規事件之駕駛人均為林順忠之不實內容，並持向高雄區監理所承辦人
    員行使，致該監理所承辦人員將此不實執行事項登載於職務上所掌之駕駛執照吊
    扣執行單上，據為前開二次交通違規事件之執行憑據，足生損害於林順忠本人及
    監理機關對交通違規事件執行管理之正確性。嗣因高雄縣警察局交通警員黃永詮
    事後查訪上開機車車主而查悉違規人為甲○○。
二、案經高雄縣警察局報請臺灣高雄地方法院檢察署檢察官偵查起訴。
    理  由
一、右揭事實，業據被告甲○○於警偵訊及本院審理時均坦承不諱，核與林順忠於警
    訊陳述被告向其借用機車駕照及身分證之情節相符，復有被告以林順忠名義所偽
    造之高雄縣警察局民國九十年六月四日高警交字第Ｎ00000000號舉發違
    反道路交通管理事件通知單、九十年六月四日案號四二二酒精濃度測定表及高雄
    市政府警察局九十年七月二日高市警刑字第Ｂ00000000號舉發違反道路
    交通管理事件通知單、九十年七月二日案號六四酒精濃度測定表，暨辦理吊銷駕
    照手續時以林順忠名義偽造之九十年八月二十一日切結書、高雄區監理所駕照執
    行吊扣執行單（存根聯）在卷可稽，被告自白應與事實相符，堪以採信。事証明
    確，被告前揭犯行，堪以認定。
二、查高雄縣警察局、高雄市政府警察局之舉發違反道路交通管理事件通知單上「收
    受通知聯者簽章」欄，係由違規人在通知單上簽署後，再由執勤員警交付通知聯
    予違規人收執，表示領取該通知單，亦即單從形式上觀察，即足以知悉係表示由
    簽章人出具領收通知聯之證明，屬刑法第二百十條所稱之私文書（有最高法院八
    十三年台上字第六六三一號判例參照），另警員對駕駛人實施酒精測試後，被測
    人於測試表上「被測人」欄內簽名，依習慣即係表示被測人於測試當時體內酒精
    濃度之證明，應屬刑法第二百二十條第一項規定之準私文書，如有冒用他人姓名
    簽名者，仍應論以偽造私文書罪。故被告冒用林順忠之名義，在高雄縣警察局、
    高雄市政府警察局取締員警所填寫之舉發違反道路交通管理事件通知單上之「收
    受通知聯者簽章」欄內及酒精濃度測定表上「被測人」欄內偽造「林順忠」署名
    後，再將通知單、酒測表交還取締警員之行為，均足以生損害於林順忠本人及警
    察機關對道路交通違規事件管理之正確性，核其此部分所為，均係犯刑法第二百
    十六條、第二百十條之行使偽造私文書罪；另被告嗣後向監理機關辦理吊扣駕照
    執行手續時，所出具予監理所之切結書，係用以證明被處分人為警舉發之違規事
    件，確與違規事實相符等內容，亦屬前揭刑法第二百十條所稱之私文書，其明知
    前開二次違規事件均係本人所為，竟偽造以林順忠名義之切結書，證明上開二次
    違規事件之駕駛人均為林順忠之不實內容，並持向高雄區監理所承辦人員行使，
    致該監理所承辦人員將此不實事項登載於職務上所掌之駕駛執照吊扣執行單上，
    據為前開二次交通違規事件之執行憑據，足生損害於林順忠本人及監理機關對交
    通違規事件執行管理之正確性，核其此部分所為，除亦犯刑法第二百十六條、第
    二百十條之行使偽造私文書罪，另犯刑法第二百十四條之使公務員登載不實罪。
    至被告於違規通知單、酒精測定表、切結書上偽造林順忠署名之行為，均為偽造
    各該私文書、準私文書之部分行為；其偽造私文書後復持以行使，偽造私文書之
    低度行為均應為行使之高度行為所吸收，故均不另論罪。又被告因交通違規二次
    為警查獲，於查獲各當次，均接續於違規單及酒精測定表上偽造林順忠署名之行
    為，時間密接且均係就同一事件為之，應認係基於包括而單一之犯意為之，屬接
    續行為，故其各當次之偽造行為，均僅論一個偽造行為。被告三次行使偽造私文
    書行為，時間緊接，所犯罪名相同，顯係出於概括之犯意為之，為連續犯，爰依
    刑法第五十六條之規定論以一罪，並加重其刑。又其所犯行使偽造私文書罪與使
    公務員登載不實罪間，有方法結果之牽連關係，為牽連犯，應從一重之行使偽造
    私文書罪處斷。審酌被告前曾有傷害、妨害兵役前科，有臺灣高雄地方法院檢察
    署刑案資料查註紀錄表在卷可稽，素行非佳，因違規駕車為警查獲，竟不敢坦然
    面對，連續冒用林順忠之名簽收交通違規單，並偽造切結書冒用林順忠名義接受
    駕照吊扣處分，足見其投機之心甚重，亦因此足生損害於林順忠本人及警察機關
    、監理機關對道路交通違規事件管理、執行之正確性，惟念其犯罪後坦承犯行，
    態度堪稱良好等一切情狀，量處如主文所示之刑，併諭知易科罰金之折算標準。
    高雄縣警察局九十年六月四日高警交字第Ｎ00000000號舉發違反道路交
    通管理事件通知單「收受通知聯者簽章」欄內偽造之「林順忠」署名一枚及九十
    年六月四日案號四二二酒精濃度測定表上「被測人」欄內偽造「林順忠」署名一
    枚，高雄市政府警察局九十年七月二日高市警刑字第Ｂ00000000號舉發
    違反道路交通管理事件通知單「收受通知聯者簽章」欄內偽造之「林順忠」署名
    一枚及九十年七月二日案號六四酒精濃度測定表上「被測人」欄內偽造「林順忠
    」署名一枚，暨九十年八月二十一日切結書內「切結人」欄下「林順忠」之署名
    及指印各一枚，均應依刑法第二百十九條規定併予宣告沒收。
三、公訴人就被告辦理駕照吊扣手續時，使高雄區監理所承辦人員將不實之執行事項
    登載於職務上所掌之執行單，所犯刑法第二百十四條使公務員登載不實罪一節，
    雖未於起訴書內敘，惟此部分犯行與被告行使偽造私文書罪間有牽連犯關係，已
    於前段敘明，而牽連犯為裁判上一罪，檢察官就牽連犯之犯罪事實一部起訴，依
    刑事訴訟法第二百六十七條規定，其效力及於全部，法院自屬有權一併審理。附
    此敘明。
據上論斷，應依刑事訴訟法第二百九十九條第一項前段，刑法第五十六條、第二百十
六條、第二百十條、第二百十四條、第五十五條、第四十一條第一項、第二百十九條
，罰金罰鍰提高標準條例第一條前段、第二條，判決如主文。
中      華      民      國    九十      年     十二     月     二十     日
                                  臺灣高雄地方法院刑事庭
                                      法  官  陳淑卿
右正本證明與原本無異。
如不服本判決，應於判決送達後十日內，向本院提出上訴狀。
                                      書記官  陳朝宗
中      華      民      國    九十      年     十二     月     二十     日
附錄本案論罪科刑法條：
刑法第二百十條
偽造、變造私文書，足以生損害於公眾或他人者，處五年以下有期徒刑。
刑法第二百十四條
明知為不實之事項，而使公務員登載於職務上所掌之公文書，足以生損害於公眾或他
人者，處三年以下有期徒刑、拘役或五百元以下罰金。
刑法第二百十六條
行使第二百十條至第二百十五條之文書者，依偽造、變造文書或登載不實事項或使登
載不實事項之規定處斷。


司法院資訊處製作；財團法人民間司法改革基金會備份。
